臺灣高等法院高雄分院刑事判決　　　　96年度交上訴字第61號
上　訴　人　臺灣高雄地方法院檢察署檢察官
上　訴　人
即　被　告　甲○○
上列上訴人因業務過失致死案件，不服臺灣高雄地方法院96年度
交訴字第37號中華民國96年5 月29日第一審判決（起訴案號：臺
灣高雄地方法院檢察署95年度偵續字第241 號），提起上訴，本
院判決如下：
    主  文
原判決撤銷。
甲○○犯業務過失致人於死罪，處有期徒刑陸月，如易科罰金，
以銀元佰元即新台幣玖佰元折算壹日，減為有期徒刑參月，如
易科罰金，以銀元佰元即新台幣玖佰元折算壹日，緩刑貳年。
    事  實
一、甲○○考領有職業聯結車駕駛執照，為輝宇通運股份有限公
    司（下稱輝宇公司）僱用之司機，為從事駕駛業務之人；於
    民國94年11月14日下午1 時11分許，駕駛車號HP-531號油罐
    車，沿高雄市○○路由南往北行駛至與興楠路交岔路口時，
    本應注意車前狀況及不得超速行駛，且依當時狀況為天候晴
    ，日間自然光線，柏油路面乾燥無缺陷，視距良好，又無不
    能注意之情形，竟疏未注意前方左右來車，貿然以時速約57
    公里之車速超速駛入該交岔路口。適有亦疏未注意車前狀況
    之許雄輝，騎乘車號M5Y-897 號重型機車，沿興楠路東往西
    方向行駛進入上開路口，與甲○○駕駛之曳引車發生撞擊，
    許雄輝因而人車倒地，遭前開曳引車輾壓及拖行約30.7公尺
    ，致受有頭部外傷、胸部嚴重挫傷併血胸、氣胸及皮下氣腫
    、左手骨折等傷害，經送醫急救仍因胸腹部大出血而不治死
    亡。甲○○於肇事後即主動報案，並向抵達現場處理，尚未
    知肇事者係何人之員警表明其為行為人而自首接受裁判。
二、案經高雄市政府警察局楠梓分局報請臺灣高雄地方法院檢察
    署檢察官偵查起訴。
    理    由
壹、程序事項:
    本件被告甲○○所犯者非為死刑、無期徒刑、最輕本刑為3
    年以上有期徒刑之罪或高等法院管轄第一審案件，其於本院
    準備程序進行中，先就被訴事實為有罪之陳述，經告知其簡
    式審判程序之要旨，並聽取公訴人、被告之意見後，本院合
    議庭依刑事訴訟法第273 條之第1 項之規定，裁定進行簡式
    審判程序，是本件之證據調查，依刑事訴訟法第273 條之2
    規定，不受同法第159 條第1 項、第161 條之2 、第161 條
    之3 、第163 條之1 及第164 條至第170 條規定之限制，合
    先敘明。
貳、實體事項:
一、認定事實所依據之證據及理由：
(1)、上揭事實，業據被告甲○○於本院審理時坦白承認（本院卷
    第25、95頁），又本案事故地點速限為每小時20公里等情，
    業經證人即高雄市政府警察局交通隊第七分隊警員陳明源於
    偵查中證述明確（偵(一)卷第74頁），核與高雄市○○區○○
    路尚未進入事故地點路口處所設「20」之速限標誌照片相符
    （偵(二)卷第8 、23頁），並有交通部臺灣區○道○○○路拓
    建工程處96年5 月11日拓工南字第0960005617號函在卷足憑
    （原審卷第60頁），堪信為真實。然被告係以時速約57公里
    之車速超速駛入該事故交岔路口乙節，已經被告於自承在卷
    ，且依被告因本案事故於乾燥之柏油路面形成長14.7公尺之
    煞車痕（相驗卷第6 頁），對照卷附「一般公路汽車煞車距
    離、行車速度對照表」（偵(一)卷第76頁）以觀，被告當時車
    速顯已逾時速50公里；而高雄市政府交通局車輛行車事故鑑
    定委員會亦認被告有違規超速行駛之事實，有該會95年2 月
    15日高市車鑑字第0950000494號函可憑（偵(一)卷第17頁），
    可見被告係有超速行駛之違規事實，應可認定。又被告因前
    述過失而肇事撞擊被害人許雄輝，造成許雄輝受有上開傷勢
    ，經送醫急救不治死亡等情，有臺灣高雄地方法院檢察署相
    驗屍體證明書、法醫驗斷書、照片、建仁醫院診斷證明書在
    卷足憑（相驗卷第45-56 、66頁）；是許雄輝之死亡與被告
    之過失行為間顯然有相當因果關係，被告自應負過失致死罪
    責，洵堪認定。
(2)、按行車速度，應依速限標誌或標線之規定；次按汽車行駛時
    ，駕駛人應注意車前狀況，並隨時採取必要之安全措施，道
    路交通安全規則第93條第1 項、第94條第3 項分別定有明文
    。被告既考領有職業聯結車駕駛執照（警卷第20頁），對於
    上揭規定自應知悉及遵守；而肇事地點時速為20公里，當時
    天候晴，日間自然光線，柏油路面狀態乾燥無缺陷，且視距
    良好等情，有當日所拍照片及道路交通事故調查報告表可憑
    （警卷第7 、27-32 頁），按當時情形並無不能注意之情事
    ，被告竟疏未注意車前狀況，仍超速行駛，自有過失。且被
    告之業務過失行為與被害人之死亡結果間，自有相當因果關
    係；至被害人騎乘機車，亦疏未注意車前狀況貿然行駛，其
    行為雖有過失，惟此僅為本院量定被告刑度時所應予斟酌之
    情狀，尚無解於本件被告過失責任之成立及因果關係之認定
    。綜上所述，本件事證明確，被告因業務過失致人於死之犯
    行，堪以認定，應依法論科。
二、論罪科刑與改判：
(1)、被告行為後，刑法業於94年2 月2 日修正公佈，並於95年7
    月1 日施行，參酌最高法院95年5 月23日刑事庭第8 次會議
    決議，修正後刑法第2 條第1 項之規定，係規範行為後法律
    變更所生新舊法律比較適用之準據法，於刑法施行後，應適
    用修正後刑法第2 條第1 項之規定，為「從舊從輕」之比較
    。另於比較時應就罪刑有關之共犯、未遂犯、想像競合犯、
    牽連犯、連續犯、結合犯，以及累犯加重、自首減輕暨其他
    法定加減原因（如身份加減）與加減比例等一切情形，本於
    統一性及整體性原則，綜其全部罪刑之結果而為比較，茲就
    比較情形分述如下：
  1.罰金刑部分：修正前刑法第33條第5 款原規定：「罰金：銀
    元1 元以上」，且刑法分則編各罪所定罰金刑之貨幣單位，
    原亦均為銀元，本件被告所犯刑法第276 條第2 項之業務過
    失致人於死罪（詳後述），其法定之罰金刑為「銀元3,000
    元以下」，依罰金罰鍰提高標準條例第1 條前段規定將其數
    額提高為2 倍至10倍，再依現行法規所定貨幣單位折算新臺
    幣條例第2 條規定折算為新臺幣後，上開罰金刑之數額為「
    新臺幣3 元以上、90,000元以下」；而修正後刑法第33條第
    5 款則規定：「罰金：新臺幣1,000 元以上，以百元計算之
    」，且與該刑法修正條文同於95年7 月1 日起施行之增訂刑
    法施行法第1 條之1 復規定：「中華民國94年1 月7 日刑法
    修正施行後，刑法分則編所定罰金之貨幣單位為新臺幣。94
    年1 月7 日刑法修正時，刑法分則編未修正之條文定有罰金
    者，自94年1 月7 日刑法修正施行後，就其所定數額提高為
    30倍。但72年6 月26日至94年1 月7 日新增或修正之條文，
    就其所定數額提高為3 倍。」，是依上開修正後之規定，刑
    法第276 條第2 項所定之罰金刑，其數額為「新臺幣1,000
    元以上、90,000元以下」，即其罰金之最低數額較諸修正前
    為提高；比較新舊法之結果，修正後之規定，並未較有利於
    被告，自以修正前即被告行為時之罰金刑刑度規定較有利於
    被告。
  2.被告行為時之刑法第41條第1 項前段規定：「犯最重本刑為
    5 年以下有期徒刑以下之刑之罪，而受6 個月以下有期徒刑
    或拘役之宣告，因身體、教育、職業、家庭之關係或其他正
    當事由，執行顯有困難者，得以1 元以上3 元以下折算1 日
    ，易科罰金。」，上開易科罰金折算標準，並依被告行為時
    之罰金罰鍰提高標準條例第2 條前段（現已刪除，下稱修正
    前罰金罰鍰提高標準條例第2 條）規定，就其原定數額提高
    為100 倍折算1 日，則被告行為時之易科罰金折算標準，應
    以銀元100 元以上300 元以下折算1 日，經折算為新臺幣後
    ，應以新臺幣300 元以上900 元以下折算1 日；被告行為後
    之修正後刑法第41條第1 項前段則規定：「犯最重本刑為5
    年以下有期徒刑以下之刑之罪，而受6 個月以下有期徒刑或
    拘役之宣告者，得以新臺幣1,000 元、2,000 元或3,000 元
    折算1 日，易科罰金。」，經比較修正前後之易科罰金折算
    標準，以適用被告行為時之修正前刑法規定，並同時引用被
    告行為時之修正前罰金罰鍰提高標準條例第2 條之規定，較
    有利於被告，自以依修正後刑法第2 條第1 項前段，適用修
    正前刑法第41條第1 項前段規定，定其易科罰金之折算標準
    較有利於被告。
  3.修正前刑法第62條係規定：「對於未發覺之罪自首而受裁判
    者，減輕其刑。但有特別規定者，依其規定。」；修正後則
    規定：「對於未發覺之罪自首而受裁判者，得減輕其刑。但
    有特別規定者，依其規定。」，修正前自首係必減，而修正
    後為得減，是以修正前之規定較有利於被告。
  4.經綜合比較新舊法結果，均以行為時法對被告有利，自應依
    刑法第2 條第1 項前段規定，整體適用行為時之修正前刑法
    第41條第1 項前段、第62條修正前罰金罰鍰提高標準條例第
    2 條等規定，合先敘明。
(2)、被告領有職業聯結車駕駛執照，平日以駕駛為業，為從事駕
    駛業務之人。核被告所為，係犯刑法第276 條第2 項之業務
    過失致人於死罪。而被告於肇事後，於其犯罪未經有偵查犯
    罪職權之公務員發覺前，即主動報警處理，並向到場處理、
    尚未知肇事者係何人之員警坦承肇事而接受裁判等情，表明
    其為行為人一節，已經被告於警詢陳明（警卷第3 、9 頁）
    ，足認被告係對於未發覺之犯罪自首而接受裁判，應依修正
    前刑法第62條前段規定減輕其刑。
(3)、原審因而為論罪科刑，故非無見，惟查被告犯罪在96年4 月
    24日以前，合於中華民國96年罪犯減刑條例之規定，原審未
    及減刑，容有不當。被告上訴以原審量刑過重以及公訴人上
    訴認為被告尚未與告訴人達成和解，原審量刑過輕等語而提
    起上訴，雖均無理由，然原判決既有可議，自應由本院將原
    判決撤銷改判，爰審酌被告有超速及未注意車前狀況之業務
    過失，導致被害人人車倒地，造成本案交通事故之發生及死
    亡之結果，惟許雄輝駕駛機車未注意車前狀況，亦為該結果
    發生之原因，且被告從無前科，素行良好，有臺灣高等法院
    被告前案紀錄表可憑，又犯罪後即自首，且與告訴人達成和
    解，犯後已知悔悟，態度良好等及其他一切情狀，量處及減
    刑如主文第二項所示，並適用修正前刑法第41條第1 項前段
    規定，諭知易科罰金之折算標準。又姑念被告未曾受有期徒
    刑以上刑之宣告，有其台灣高等法院被告前科紀錄表在卷可
    稽；其等因一時疏忽，致罹犯本件之罪，經此偵審教訓，當
    已知所警惕，自無再犯之虞，其行為後，業與被害人家屬成
    立民事上和解，賠償損害，被害人並具狀表示原諒，不予追
    究（本院卷第83頁），本院因認其所受宣告之刑，以暫不執
    行為適當，併予宣告緩刑2 年，以啟自新。
據上論斷，應依刑事訴訟法第369 條第1 項前段、第364 條、第
373條、第299條第1項前段，修正後刑法第2條第1項前段，刑法
第276 第2 項，修正前刑法第41條第1 項，刑法第74條第1項第
1 款，中華民國96年罪犯減刑條例第2 條第1 項第3 款、第7 條
、第9 條，修正前罰金罰鍰提高標準條例第1 條前段、刪除前罰
金罰鍰提高標準條例第2 條，判決如主文。
本案經檢察官姜麗儒到庭執行職務。
中　　華　　民　　國　　96　　年　　10　　月　　26　　日
                  刑事第八庭    審判長法  官  李炫德
                                      法  官  郭玫利
                                      法  官  簡志瑩
以上正本證明與原本無異。
如不服本判決應於收受本判決後10日內向本院提出上訴書狀，其
未敘述上訴理由者，並得於提起上訴後10日內向本院補提理由書
狀（均須按他造當事人之人數附繕本）「切勿逕送上級法院」。
中　　華　　民　　國　　96　　年　　10　　月　　26　　日
　　　　　　　　　　　　　　　　　　　書記官  白  蘭
附錄本件判決論罪科刑法條：
中華民國刑法第276條第2項
（過失致死罪）
因過失致人於死者，處2 年以下有期徒刑、拘役或2 千元以下罰
金。
從事業務之人，因業務上之過失犯前項之罪者，處 5 年以下有期
徒刑或拘役，得併科3 千元以下罰金。
